【裁判字號】    99,上訴,1705
【裁判日期】    990531
【裁判案由】    毒品危害防制條例
【裁判全文】
臺灣高等法院刑事判決                99年度上訴字第1705號
上  訴  人
即  被  告  甲○○
上列上訴人因違反毒品危害防制條例案件，不服臺灣臺北地方法
院99年度訴字第256號，中華民國99年3月17日第一審判決（起訴
案號：臺灣臺北地方法院檢察署99年度毒偵字第345號），提起
上訴，本院判決如下：
    主  文
上訴駁回。
    理  由
一、依刑事訴訟法第350條、第361條、第362條、第367條規定，
    不服地方法院之第一審判決而上訴者，須提出上訴書狀，並
    應敘明具體理由，為上訴必備之程式；其所提出之書狀未敘
    述上訴理由，或僅曾以言詞陳述上訴理由者，均應於上述期
    間屆滿後20日內補提理由書於第一審法院。第一審法院經形
    式審查，認逾期未補提上訴理由者，應定期間先命補正；逾
    期未補正者，為上訴不合法律上之程式，應以裁定駁回。倘
    已提出上訴理由，但所提非屬具體理由者，則由第二審法院
    以上訴不合法律上之程式，判決駁回。而所謂具體理由，必
    係依據卷內既有訴訟資料或提出新事證，指摘或表明第一審
    判決有何採證認事、用法或量刑等足以影響判決本旨之不當
    或違法，而構成應予撤銷之具體事由，始克當之（例如：依
    憑證據法則具體指出所採證據何以不具證據能力，或依憑卷
    證資料，明確指出所為證據證明力之判斷如何違背經驗、論
    理法則）；倘僅泛言原判決認定事實錯誤、違背法令、量刑
    失之過重或過輕，而未依上揭意旨指出具體事由，或形式上
    雖已指出具體事由，然該事由縱使屬實，亦不足以認為原判
    決有何不當或違法者（例如：對不具有調查必要性之證據，
    法院未依聲請調查亦未說明理由，或援用證據不當，但除去
    該證據仍應為同一事實之認定），皆難謂係具體理由，俾與
    第二審上訴制度旨在請求第二審法院撤銷、變更第一審不當
    或違法之判決，以實現個案救濟之立法目的相契合，並節制
    濫行上訴（最高法院97年度台上字第892號判決參照）。
二、上訴人即被告甲○○上訴狀理由略以：伊於新店分局及原審
    均坦承施用毒品，符合毒品危害防制條例第17條第2項得以
    減輕其刑；懇請鈞院能重新量刑，讓被告能早日回家，照顧
    家中年長父親及幼小子女云云。
三、查本案原審判決以被告甲○○於原審就被訴事實為有罪之陳
    述（見原審卷第20頁反面），適用簡式審判程序審判；並引
    用檢察官起訴書，以被告採尿送驗之結果，其尿液確呈鴉片
    類及甲基安非他命類陽性反應，此有被移送者姓名及代碼對
    照表（見99毒偵字第345號卷第9頁）、台灣檢驗科技股份有
    限公司檢驗報告（見原審卷第13頁）、勘察採證同意書（見
    99 毒偵字第345號卷第10頁）、尿液檢體監管紀錄表（見原
    審卷第16頁）及扣押物品清單（見原審卷第15頁）各1紙在
    卷可憑，核與被告自白相符，認定被告有施用第一、二級毒
    品罪；並審酌被告有前科之素行，有本院被告前案紀錄表存
    卷可查，其因施用毒品犯行，已經觀察、勒戒之治療程序，
    詎仍不思悔改，徹底袪除施用毒品之惡習，僅因家人責難、
    為紓壓，即再違犯本件施用第一、二級毒品犯行，可知其陷
    於毒癮難以自拔，意志力甚為薄弱，未能善體國家設置觀察
    、勒戒機構，協助毒品施用者戒除毒癮之美意，惟念及被告
    施用毒品犯行，在本質上乃屬戕害自己身心健康之行為，尚
    未有嚴重破壞社會秩序或侵害他人權益之情形，且於原審審
    理時，已坦承犯行不諱，其犯罪後之態度尚佳及其生活狀況
    、智識程度等一切情狀，分別量處有期徒刑8月、有期徒刑4
    月之刑並定應執行之刑為有期徒刑10月。至被告自承施用第
    一級毒品海洛因使用之針筒，既未扣案，無經鑑驗其內有無
    含毒品殘渣而屬違禁物，為免將來執行之困難，不為沒收之
    諭知。核其認事用法並無違誤，量刑亦稱妥適。
四、被告上訴意旨泛稱略以：伊坦承施用毒品，依毒品危害防制
    條例第17條第2項，得以減輕其刑；懇請鈞院能重新量刑云
    云。惟按量刑之輕重，乃實體法上賦予法院得為自由裁量之
    事項，倘已斟酌刑法第57條各款所列情狀，而未逾越法定刑
    度，或濫用其權限，即不能任意指為違法。原審審酌上開事
    項，且被告所犯施用第一、二級毒品犯行，其法定本刑分別
    6月以上5年以下、3年以下有期徒刑之罪，被告前已有違反
    毒品危害防制條例等前科，原審就上開之罪分別判處有期徒
    刑8月、有期徒刑4月，並定應執行之刑為有期徒刑10月，尚
    難謂過重。另按「犯第四條至第八條之罪於偵查及審判中均
    自白者，減輕其刑」毒品危害防制條例第17條第2項定有明
    文，惟本案被告係犯上開條例第10條之施用毒品罪，與上開
    條文規定不符，上訴人所辯均無可採。綜上，上訴人即被告
    所述，不足以認為原判決有何不當或違法者，即與未敘述具
    體理由無異，其所為上訴，即不符合上訴之法定要件，爰不
    經言詞辯論予以駁回。
五、據上論斷，應依刑事訴訟法第367條前段、第372條，判決如
    主文。
中    華    民    國    99    年    5     月    31    日
                  刑事第六庭審判長法  官  林明俊
                                  法  官  何信慶
                                  法  官  吳淑惠
以上正本證明與原本無異。
施用第一級毒品部分如不服本判決，應於收受送達後10日內向本
院提出上訴書狀，其未敘述上訴之理由者並得於提起上訴後10日
內向本院補提理由書（均須按他造當事人之人數附繕本）「切勿
逕送上級法院」。
施用第二級毒品部分不得上訴。
                                  書記官  陳雅加
中    華    民    國    99    年    6     月    2     日

司法院資訊處製作；財團法人民間司法改革基金會備份。
